【裁判字號】    97,消債更,668
【裁判日期】    971031
【裁判案由】    更生事件
【裁判全文】
臺灣臺北地方法院民事裁定           97年度消債更字第668號
聲  請  人
即  債務人  甲○○原名林晏如.
代  理  人  徐豐益律師
上列當事人因消費者債務清理事件聲請更生及保全處分，本院裁
定如下：
    主  文
更生及保全處分之聲請均駁回。
聲請費用由聲請人負擔。
    理  由
一、按債務人對於金融機構因消費借貸、自用住宅借款、信用卡
    或現金卡契約而負債務，在聲請更生或清算前，應提出債權
    人清冊，以書面向最大債權金融機構請求協商債務清償方案
    並表明共同協商之意旨；自債務人提出協商請求之翌日起逾
    30日不開始協商，或自開始協商之翌日起逾90日協商不成立
    ，債務人得逕向法院聲請更生或清算，消費者債務清理條例
    第151條第1項、第153條分別定有明文。次按債務人與金融
    機構協商成立者，不得聲請更生或清算，但因不可歸責於己
    之事由，致履行顯有重大困難者，不在此限；本條例施行前
    ，債務人依金融主管機關協調成立之中華民國銀行公會會員
    辦理消費金融案件無擔保債務協商機制與金融機構成立之協
    商，準用前項之規定，同條例第151條第5項、第6項分別定
    有明文。又聲請更生或清算不合程式或不備其他要件者，法
    院應以裁定駁回之，但其情形可以補正者，法院應定期間先
    命補正，復為同條例第8條所明定。
二、本件聲請人聲請更生意旨略以：其曾以書面向金融機構請求
    共同協商債務清償方案，協商成立，惟因不可歸責於聲請人
    之事由致履行原協商內容顯有重大困難；曾以書面向最大債
    權銀行合作金庫商業銀行股份有限公司（下稱合作金庫）請
    求前置協商，詎該銀行於97年4月29日收受該函後迄今不開
    始協商；且其無擔保或無優先權之債務總額未逾新臺幣（下
    同）1,200萬元，復未經法院裁定開始清算程序或宣告破產
    ，故提出更生之聲請等語。
三、查：
  (一)聲請人對於金融機構因消費借貸、自用住宅借款、信用卡或
    現金卡契約而負債務，雖曾依金融主管機關協調成立之中華
    民國銀行公會會員辦理消費金融案件無擔保債務協商機制與
    金融機構成立協商，惟並未與無擔保債權人合作金庫依上開
    協商機制成立協商，業據聲請人自陳在卷，並提出協議書、
    無擔保債務還款計畫等件在卷可稽。
  (二)聲請人雖以書面檢附債權人清冊向合作金庫申請前置協商，
    有函附卷為憑。惟合作金庫於收受前開聲請協商後，已通知
    聲請人因申請文件不符規定，且曾參與前置協商成立或銀行
    公會協商機制成立而退件，視為前置協商自始未開始，請聲
    請人備齊必要文件或排除不符合法定申請資格後，再重新提
    出申請等情，業經本院依職權向合作金庫查明上情屬實，並
    有合作金庫提出之前置協商退件通知函附卷可參。是最大債
    權銀行通知聲請人備齊申請之必要文件，係為促成協商方案
    形成而於適當範圍令聲請人配合提出，有其必要性，然聲請
    人自不得執此可歸責己之事由，以脫法方式逕援引同條例第
    153條前段規定主張最大債權銀行逾30日不開始協商，逕向
    法院聲請更生或清算。從而，本件債務人聲請更生，既未遵
    循本條例第151條第1項規定，先與全體金融機構債權人完成
    債務協商程序，卻逕向本院提出更生聲請，顯係違背消費者
    債務清理條例之立法意旨，且上開欠缺又屬無從補正，依上
    說明，自應駁回其更生聲請，而更生之聲請既經駁回，其保
    全處分之請求，已無必要，應併予駁回。爰裁定如主文。
中    華    民    國    97    年    10    月    31    日
              民事第二十七庭法      官  沈佳宜
上為正本係照原本作成
本裁定已於97年10月24日公告，如不服本裁定，應於裁定送達後
10 日內，以書狀向本院提出抗告，並繳納抗告費新臺幣1千元
中    華    民    國    97    年    10    月    31    日
                            書  記  官  林寶春


司法院資訊處製作；財團法人民間司法改革基金會備份。
